【裁判字號】    98,裁,2275
【裁判日期】    980924
【裁判案由】    營業稅
【裁判全文】
最  高  行  政  法  院  裁  定
                                      98年度裁字第2275號
上  訴  人  柏琪企業股份有限公司
代  表  人  甲○○
訴訟代理人  陳生全  律師  （兼送達代收人）
被 上訴 人  財政部臺北市國稅局
代  表  人  乙○○
上列當事人間營業稅事件，上訴人對於中華民國98年6月4日臺北
高等行政法院97年度訴字第2854號判決，提起上訴，本院裁定如
下：
    主  文
上訴駁回。
上訴審訴訟費用由上訴人負擔。
    理  由
一、按對於高等行政法院判決之上訴，非以其違背法令為理由，
    不得為之，行政訴訟法第242條定有明文。依同法第243條第
    1項規定，判決不適用法規或適用不當者，為違背法令；依
    同法第243條第2項規定，判決有該條項所列各款情形之一者
    ，為當然違背法令。又提起上訴，應以上訴狀表明上訴理由
    並應添具關於上訴理由之必要證據，復為同法第244條第1項
    第4款及第2項所明定。是當事人提起上訴，如以原審判決有
    不適用法規或適用不當為理由時，其上訴狀應有具體之指摘
    ，並揭示該法規之條項或其內容；如以原審判決有行政訴訟
    法第243條第2項所列各款情形為理由時，其上訴狀應揭示合
    於該條款之事實。上訴狀或理由書如未依上述方法表明，或
    其所表明者顯與上開法條規定之違背法令情形不相合時，即
    難認為已合法表明上訴理由，其上訴自非合法。又原審判決
    如已明確說明其適用法律之見解，並就當事人主張之法律見
    解，說明其不採之理由，且原判決所採見解與司法院解釋、
    本院判例及通說見解均無牴觸者，當事人如仍堅持其於原審
    主張之歧異見解作為上訴理由，即與所謂原判決「違背法令
    」之情形顯不相當，要難謂為適法之上訴理由。
二、緣上訴人於民國（下同）89年6月10日藉買賣名義將其所有
    坐落臺北市信義區○○○路547、549號1樓及地下3樓之房地
    （下稱系爭房地），以新臺幣（下同）70,000,000元價格移
    轉登記予訴外人黃聰明，黃聰明嗣於89年6月15日再藉買賣
    名義，將系爭房地以280,000,000元價格出售予柏迪企業股
    份有限公司（下稱柏迪公司），而柏迪公司於89年6月16日
    至28日間，陸續將280,000,000元匯入黃聰明之帳戶後，黃
    聰明再將所得款項分別轉匯至上訴人、亞農貿易股份有限公
    司及甲○○（即上訴人代表人）之個人帳戶內，經財政部臺
    灣省北區國稅局及被上訴人查獲，認上訴人實際上係將系爭
    房地出售予柏迪公司，並涉嫌短開統一發票並短報銷售額合
    計39,543,582元，乃核定補徵營業稅1,977,179元，並按所
    漏稅額處3倍罰鍰計5,931,500元（計至百元止）。上訴人不
    服，循序提起行政訴訟，經原審法院判決駁回後，提起本件
    上訴。
三、上訴意旨雖主張：原審認定本件房地交易金額為280,000,00
    0元並依營業稅法施行細則第21條規定認定房屋部分之銷售
    額為55,359,761元，換算每坪土地為9,040,809元，房屋每
    坪為319,292元，此一事實認定有違經驗法則，亦非「客觀
    」、「合理」，構成行政訴訟法第243條第1項判決違背法令
    ，亦屬違背司法院釋字第218號解釋意旨；原審以上訴人未
    依營業稅法第35條規定申報營業稅，故無財政部87年10月23
    日台財稅第871971048號函釋之適用，有違該函釋就依營業
    稅法施行細則第21條計算房屋銷售額者，免依營業稅法第51
    條論處之目的及意旨；依本院39判字第2號判例及92年度裁
    字第443號裁定可知，對於處罰要件事實，要求嚴格證明，
    故原審認財政部87年10月23日台財稅第871971048號函釋限
    於依法申報時始得有免罰之適用，即屬行政訴訟法第243條
    第1項判決違背法令等語。惟原判決已以本於契約自由原則
    ，契約金額係由雙方當事人合意而訂定，本件房地總價280,
    000,000元，有契約書、銀行存款存摺影本、存款明細分類
    帳及取款憑條附原處分可稽，並非被上訴人憑空核定，至其
    中房屋價格，被上訴人係以買賣契約書所訂定之銷售價格，
    按營業稅法施行細則第21條規定之土地房屋分攤方式，按比
    例換算而來，非依推計課稅計算房屋價值，是本件實與推計
    課稅原則無涉，被上訴人自仍得就上訴人涉嫌短開統一發票
    並短報銷售額之行為，加以處罰。又財政部87年10月23日台
    財稅第871971048號函釋，係適用於已依法申報營業稅之營
    業人，本件上訴人未依法申報系爭房地交易之營業稅，自無
    依該函釋免罰之適用等語，詳述其判斷之理由，並就上訴人
    之主張，何以不足採取，分別予以指駁甚明。觀諸前開上訴
    理由，仍執與起訴意旨略同且經原審不採之陳詞及歧異見解
    ，就原審認定事實、適用法律之職權行使，指摘為不當，核
    與所謂原判決「違背法令」之情形顯不相當；另司法院釋字
    第218號解釋係針對個人出售房屋，未能提出交易時實際成
    交價格及原始取得之實際成本之證明文件者，宣告財政部所
    為一律以出售年度房屋評定價格之百分之20計算其財產交易
    所得之函釋，有失公平合理，且與所得稅法所定推計核定之
    意旨未盡相符，應自該解釋公布之日起6個月內停止適用等
    語，核與本案情形顯不相同，自難援引該函釋作為適法之上
    訴理由，依首開規定及說明，均難認對原判決之如何違背法
    令已有具體之指摘，故其上訴為不合法。。
四、依行政訴訟法第249條第1項前段、第104條、民事訴訟法第9
    5條、第78條，裁定如主文。
中    華    民    國    98    年    9     月    24    日
                    最高行政法院第七庭
                        審判長法官  藍  獻  林
                              法官  廖  宏  明
                              法官  張  瓊  文
                              法官  姜  素  娥
                              法官  林  文  舟
以  上  正  本  證  明  與  原  本  無  異
中    華    民    國    98    年    9     月    25    日
                              書記官  邱  彰  德


司法院資訊處製作；財團法人民間司法改革基金會備份。
